【裁判字號】    98,交抗,543
【裁判日期】    980527
【裁判案由】    聲明異議
【裁判全文】
臺灣高等法院臺中分院交通事件裁定     98年度交抗字第543號
抗  告  人
即受處分人  甲○○
上列抗告人因聲明異議案件，不服臺灣臺中地方法院中華民國98
年4月7日所為裁定（98年度交聲字第766、777號）提起抗告，本
院裁定如下:
    主  文
抗告駁回。
    理  由
一、抗告意旨略以：抗告人絕對沒有闖紅燈，因當時車輛行進間
    之速度只有5-10公里，而道路也在施工挖路，而該員警在開
    庭時，法官也有訊問該員警是否當時所站之身旁離該員警不
    到20公尺之處有在施工挖路，而該員警之回答是沒有在施工
    ，抗告人有請法官調查公路局當時之施工表及時間，而抗告
    人是覺得自己沒有闖紅燈，且該員警沒有很專心在執勤，就
    連有沒有在施工挖路，該員警都沒有辦法知道，如何知道抗
    告人有無闖紅燈。再者，當時抗告人之車輛也沒有辦法馬上
    靠邊停，而不是不停，等抗告人車輛停在路邊時，也離該員
    警有一段路，抗告人也有等一下，但該員警沒有過來，抗告
    人才把車開走，是以爰提起本件抗告，請求撤銷該違法之原
    處分及原裁定，更為適當之裁定等語。
二、原處分機關略以：抗告人即受處分人甲○○（下稱受處分人
    ）駕駛QD-6621號自小客貨車，於民國98年1月13日11時0分
    ，在台中市○○路與大鵬路口處，因「闖紅燈」、「不服攔
    查取締」之違規，經臺中市警察局依法逕行舉發，異議人於
    期限內向舉發單位申訴，經警方函復本件違規屬實，員警依
    法舉發，異議人仍有不服，本所遂依法裁處罰鍰新臺幣2700
    元並記違規點數3點及處罰鍰3000元並記違規點數1點，逾期
    則依裁決者處罰主文裁處，本案係以低額罰鍰裁處，並未處
    逾期罰鍰，本所依法裁處應無不合等語。
三、受處分人聲明異議意旨略以：當時前方道路有工程施工，每
    部車輛行進速度僅有5-10公里，當時開車在機車道剛起步，
    沒多久路邊警察忽然向其招手，因已駛入快車道，根本無法
    再馬上回到機車道接受警察盤查，警察隨後又走到其車旁再
    一次招手，要求靠邊受檢查，其有表明當時車輛動彈不得，
    待其把車行駛至路邊才受檢，待其將車開到路邊時，警察距
    離其車已有一段距離，其停車等一下，見警察沒有過來即將
    車開走，當時前方有施工，根本不可能闖紅燈等語。
四、按交通勤務警察或依法令執行交通稽查任務人員，開單舉發
    違反道路交通管理處罰條例所列之違規事實，經公路主管機
    關或警察機關所為之裁決處罰，本質上為行政處分，係公務
    員基於職務上權力，依法就特定之具體事件所為，並具有公
    法上效果之單方行政行為。而根據公務員為公法上行為具有
    公信力之原則，該行政處分當可被推定為真正，且其據以依
    法處分之事實認定，亦應可推定為正確無誤，故本此公信原
    則，立法者乃賦予行政機關違反道路交通事件統一裁罰基準
    及處理細則等相關規定，使交通勤務警察或依法令執行交通
    稽查任務人員得當機處分，以達成維護交通秩序及公共安全
    之行政目的。從而，交通違規行政爭訟之舉證責任原理，應
    與民事訴訟之舉證責任原理相類似，亦即，基本上應就行政
    機關與人民所各自主張有利於己之事實，分配其應盡之舉證
    責任，此觀諸行政訴訟法第 136條規定，行政訴訟程序準用
    民事訴訟法第277條舉證責任分配原則之立法意旨，即可明
    瞭。
五、經查：(一)本件抗告人所有車號QD-6621號自小客貨車，於民
    國98年1月13日11時0分許，行經台中市○○路與大鵬路口處
    ，有「闖紅燈」、「不服攔查取締」之違規行為，經臺中市
    警察局依法逕行舉發，而掣開臺中市警察局中市警交字第GE
    0000000、GE0000000號舉發違反道路交通管理事件通知單之
    事實，有上開舉發違反道路交通管理事件通知單影本及違反
    道路交通管理事件裁決書各2紙附卷可稽。再者，證人即當
    日執行勤務舉發本違規事件之警員陳丕玫於原審98年 3月25
    日訊問時，經告知證人具結之義務及偽證之處罰並命其朗讀
    結文及具結後，仍明確就抗告人違規之事實經過為陳述，而
    證人與抗告人間並無怨隙，應不致故為不利抗告人之陳述，
    是其逕行舉發以取締抗告人闖紅燈及不服稽查取締逃逸之證
    言，應屬真實可信，復據抗告人於聲明異議狀內亦不否認有
    行經違規路段，且就其原行駛在慢車道，改駛至快車道時有
    見到該員警對其招手，該員警並再一次走到其車旁，要求其
    靠路邊停車受檢，其仍再前駛之事實，亦不爭執，堪認抗告
    人於前揭時間、地點，確有上開違規行為。(二)本件抗告人一
    再指稱執勤員警之舉發有誤，伊並未闖紅燈及不服稽查取締
    逃逸云云，惟未提出積極證據以供調查，原審法院亦查無證
    據足資證明警員有捏造事實違法取締之情事，而執勤警員本
    其維護交通秩序、安全職責所為之舉發，其本身復親自見聞
    違規事件之發生，亦兼具證人身分，並已為結證，尚無不可
    信之處。從而，抗告人抗告意旨謂其無闖紅燈及不服稽查取
    締逃逸之行為云云，自不足採。
六、從而，原處分機關依上開規定裁處抗告人，原審法院據以駁
    回異議，並無不當。本件抗告人未提出任何合理事證，對行
    政機關之上開舉證為反駁，空言否認違規行為，其抗告為無
    理由，應予駁回。
七、據上論斷，應依道路交通案件處理辦法第26條，刑事訴訟法
    第412條，裁定如主文。
中    華    民    國    98    年    5    月    27    日
            交通法庭    審判長法  官  趙  春  碧
                              法  官  楊  真  明
                              法  官  賴  恭  利
以上正本證明與原本無異。
不得再抗告。
                              書記官  林  桂  鳳
中    華    民    國    98    年    5     月    27    日


司法院資訊處製作；財團法人民間司法改革基金會備份。
